【裁判字號】    99,訴,292
【裁判日期】    991018
【裁判案由】    債務人異議之訴
【裁判全文】
臺灣雲林地方法院民事判決               99年度訴字第292號
原      告  己○○
訴訟代理人  林重仁律師
被      告  庚○○
            辛○○
            戊○○
            丙○○
            乙○○即葉碧玉之.
            甲○○○○○○即.
            丁○○
上列當事人間債務人異議之訴事件，本院於民國99年10月4 日言
詞辯論終結，判決如下：
    主      文
被告庚○○、辛○○、戊○○、丙○○、乙○○、甲○○○○○○不得以本院九十七年度執字第三二四七九號債權憑證為執行名
義，聲請對原告為強制執行。
本院九十九年度司執字第七四五七號損害賠償等強制執行事件，
被告庚○○、辛○○、戊○○、丙○○、乙○○、甲○○○○○○就原告對本院提存所之八十七年度存字第一七九號反擔保金債
權所為之強制執行程序，應予撤銷。
原告其餘之訴駁回。
訴訟費用新臺幣壹萬伍仟捌佰伍拾元由原告負擔。
    事實及理由
壹、程序方面：
    本件被告庚○○、辛○○、戊○○、丙○○、乙○○及甲○○○○○○（二人均為葉碧玉之繼承人）等六人（下稱被告
    庚○○等六人）經合法通知，均未於（最後）言詞辯論期日
    到場，經核均無民事訴訟法第386 條所列各款情形，爰依原
    告之聲請，就各該部分由其一造辯論而為判決。
貳、實體方面：
一、原告起訴主張：
（一）被告庚○○等六人前執鈞院87年度重訴字第62號及臺灣高
      等法院臺南分院89年度重上字第19號確定判決（下稱系爭
      確定判決）為執行名義聲請強制執行，由鈞院民事執行處
      以97年度執字第32479 號強制執行事件受理，嗣因執行無
      效果由鈞院換發債權憑證（下稱系爭97執32479 號債權憑
      證）在案。嗣該六人復於民國99年4 月2 日以系爭97執32
      479 號債權憑證對原告聲請強制執行，刻由鈞院民事執行
      處以99年度司執字第7457號（下稱系爭99司執7457號）受
      理在案。系爭97執32479 號債權憑證係以系爭確定判決換
      發而來，但被告庚○○等六人依系爭確定判決（於90年5
      月4 日確定）所生之侵權行為請求權，已逾5 年而罹於時
      效消滅，不因被告孟乾等六人換發債權憑證，生中斷時效
      之問題，原告自得拒絕給付。
（二）被告丁○○同以系爭97執32479 號債權憑證為執行名義，
      對原告聲請強制執行，同由鈞院系爭99司執7457號受理在
      案。系爭97執32479 號債權憑證係依系爭確定判決而換發
      ，其時效固因被告丁○○經鈞院於92年3 月28日核發91年
      度執字第11703 號（下稱系爭91執11703 號）債權憑證，
      而得重新計算，然被告丁○○至97年4 月18日方又聲請強
      制執行已逾5 年而罹於時效消滅，不因被告換發債權憑證
      ，生中斷時效之問題，原告自亦得拒絕給付。被告丁○○
      雖主張曾於96年間以系爭91執11703 號債權憑證向鈞院民
      事執行處聲請強制執行，由鈞院以96年度執字第3321號強
      制執行核發收取命令，惟被告丁○○迄今並未向第三人收
      取，則被告丁○○之請求權即不生中斷時效之問題。
（三）是以被告庚○○等六人及被告丁○○分持系爭97執32479
      號債權憑證，共同聲請強制執行，原告即得依強制執行法
      第14條第1 項之規定，提起本件債務人異議之訴。並聲明
      ：
    1.被告等不得執系爭97執32479 號債權憑證為執行名義聲請
      對原告強制執行。
    2.系爭99司執7457號損害賠償等強制執行事件，就原告對鈞
      院提存所之87年度存字第197 號反擔保金債權所為之強制
      執行程序應予撤銷。
二、被告方面：
（一）被告丁○○部分：
      被告丁○○所持之執行名義即系爭97執32479 號債權憑證
      ，分別經被告丁○○以鈞院90年度執字第8186號、系爭91
      執11703 號、96年度執字第3321號強制執行事件聲請執行
      。故被告丁○○對於原告之損害賠償請求權時效，因上開
      強制執行程序而生時效中斷與重行起算之效力，原告主張
      被告丁○○對於原告之損害賠償請求權已經罹於時效而歸
      於消滅，顯為無理由。並聲明：原告之訴駁回。
（二）被告庚○○等六人部分：
      被告庚○○等六人均未於（最後）言詞辯論期日到場，除
      被告庚○○於99年8 月9 日言詞辯論期日到場聲明求為判
      決駁回原告之訴外，其餘被告均未提出書狀作何聲明或陳
      述。
三、得心證之理由：
    本件兩造爭執點在於原告主張被告等聲請系爭99司執7457號
    損害賠償等強制執行事件之執行名義業經罹於時效而得拒絕
    給付，有無理由？茲說明如下：
（一）按強制執行法第27條第1 項所稱之債權憑證，係指執行法
      院發給債權人收執，俟發見債務人有財產時再予執行之憑
      證而言。債權人於取得債權憑證後，雖可無庸繳納執行費
      用再行聲請強制執行，但該債權憑證之可以再行強制執行
      乃溯源於執行法院核發債權憑證前債權人依強制執行法第
      4 條第1 項所列各款取得之原執行名義。是對具有既判力
      之執行名義，提起債務人異議之訴，債務人祇須主張消滅
      或妨礙債權人請求之事由，係發生於該具既判力之原執行
      名義成立之後者，即得為之，如以裁判為執行名義時，其
      為異議原因之事實發生在前訴訟言詞辯論終結後者，亦得
      主張之，初與該事由是否發生在債權憑證成立之後無涉。
      次按，因侵權行為所生之損害賠償請求權，自請求權人知
      有損害及賠償義務人時起，二年間不行使而消滅；因起訴
      而中斷之時效，自受確定判決，或因其他方法訴訟終結時
      ，重行起算；經確定判決或其他與確定判決有同一效力之
      執行名義所確定之請求權，其原有消滅時效期間不滿五年
      者，因中斷而重行起算之時效期間為五年，民法第197 條
      第1 項前段、第137 條第2 項、第3 項分別定有明文。是
      關於侵權行為損害賠償請求權之時效，固原僅為2 年，但
      若受確定判決者，則該時效應自判決確定之日起重新起算
      5 年。再按消滅時效完成後，如債權人依原執行名義或債
      權憑證聲請法院再行強制執行時，亦不生中斷時效或中斷
      事由終止重行起算時效之問題，債務人自非不得對之提起
      債務人異議之訴，以排除該執行名義之執行。
（二）經查，被告丁○○以系爭確定判決為執行名義，於90年11
      月23日向本院聲請強制執行，由本院以90年度執字第8186
      號強制執行事件受理在案，因執行無效果，本院民事執行
      處於91年3 月7 日發給債權憑證；繼以本院90年度執字第
      8186號債權憑證為執行名義，向本院聲請強制執行，由本
      院以系爭91執11703 號強制執行事件受理在案，又因執行
      無效果，本院民事執行處乃於92年3 月28日發給債權憑證
      ；嗣又以系爭91執11703 號債權憑證為執行名義，於96年
      2 月13日向本院聲請強制執行，由本院以96年度執字第33
      21號強制執行事件受理在案，經本院民事執行處於96年3
      月2 日發收取命令，准許債權人即被告丁○○向第三人雲
      林縣古坑鄉農會（下稱古坑鄉農會）收取債務人即原告己○○存款債權金額新台幣（下同）1 千元後，於96年4 月
      16日由本院民事執行處書記官在系爭91執11703 號債權憑
      證上註記執行結果，並於註記處蓋章發還該債權憑證；復
      以上揭經註記後之系爭91執11703 號債權憑證為執行名義
      ，於97年4 月18日向本院聲請強制執行，由本院以97年度
      執字第9095號強制執行事件受理在案，經本院民事執行處
      於97年4 月22日依債權人之聲請逕換發債權憑證。其後，
      被告丁○○以本院97年度執字第9095號債權憑證為執行名
      義、被告庚○○等六人各以系爭確定判決為執行名義，於
      97 年12 月30日共向本院聲請強制執行，由本院以系爭97
      執32479 號強制執行事件受理在案，因執行無效果，本院
      民事執行處於98年8 月21日發給債權憑證；後又以系爭97
      執32479 號債權憑證為執行名義，於99年4 月2 日共向本
      院聲請強制執行，由本院以系爭99司執7457號受理在案。
      渠等聲請執行標的為債務人即原告對於本院提存所之反擔
      保金債權（案號：本院87年度存字第197 號），本院民事
      執行處已扣押該反擔保金債權等情，被告等未為反對之陳
      述，復據本院依職權調取上揭各案號強制執行及提存卷宗
      查閱屬實，自堪信為真實。
（三）次查，系爭確定判決之請求權基礎為侵權行為損害賠償請
      求權，有系爭確定判決書附於系爭97執32479 號卷內可按
      。則依首開說明，原執行名義之請求權時效，應自系爭確
      定判決判決確定之日即90年5 月4 日起重行起算，並延長
      5 年至95年5 月4 日止。則被告庚○○等六人迄至97年12
      月30日始持系爭確定判決向本院民事執行處聲請強制執行
      ，而此期間並無向原告為請求等中斷時效之事由，顯見被
      告庚○○等六人之請求權業已罹於時效而消滅，並不因嗣
      後本院核發系爭97執32479 號債權憑證因而使已消滅之時
      效回復。從而，原告對被告庚○○等六人主張時效抗辯，
      即屬有據。惟被告丁○○因自90年5 月4 日系爭確定判決
      確定之日起，陸續以系爭確定判決及執行後本院所核發之
      債權憑證向本院民事執行處聲請對原告為強制執行，則時
      效期間應於被告丁○○每次聲請執行後本院發給債權憑證
      之翌日即91年3 月8 日、92年3 月29日、96年4 月17日、
      97年4 月23日、98年8 月22日重行計算，準此以觀，被告
      丁○○之請求權並未罹於時效。原告雖主張被告丁○○在
      本院96年度執字第3321號強制執行事件中，並未依本院民
      事執行處之收取命令向第三人古坑鄉農會收取所扣得債務
      人即原告1 千元之存款債權，主張被告丁○○該次之強制
      執行事件不生中斷時效之效力云云，惟被告丁○○既已於
      96年2 月13日向本院民事執行處聲請強制執行，並經本院
      民事執行處核發收取命令，且經本院民事執行處書記官於
      96年4 月16日在系爭91執11703 號債權憑證上註記該次執
      行情形並蓋章，已達重新核發債權憑證之同一目的，則被
      告丁○○是否有向第三人收取存款並不影響該次執行之效
      力。故自被告丁○○經本院民事執行處於92年3 月28日發
      給系爭91執11703 號債權憑證之翌日起至其於96年2 月13
      日向本院聲請強制執行時止，並未逾五年之請求權時效期
      間，且其時效期間重行起算後，迄至被告丁○○聲請本院
      系爭97執32479 號及系爭99司執7457號強制執行事件執行
      時止，甚至原告提起本件訴訟為止，尚未罹於時效，自無
      原告所指時效消滅之情形，原告對被告丁○○主張時效抗
      辯，即無理由。
（四）綜上所述，本件被告庚○○等六人執以聲請強制執行之執
      行名義所示之請求權既已罹於時效，原告據為抗辯，提起
      本件債務人異議之訴，請求(一)被告庚○○等六人不得以系
      爭97執32479 號債權憑證為執行名義對原告為強制執行；
      (二)系爭99司執7457號損害賠償等強制執行事件，被告庚○○等六人就原告對本院提存所之87年度存字第197 號反擔
      保金債權所為之強制執行程序，應予撤銷，洵屬正當，應
      予准許。至於原告以被告丁○○所執以聲請強制執行之執
      行名義即系爭97執32479 號債權憑證所示之請求權已罹於
      時效據為抗辯而拒絕給付，並非有據，從而，原告依前述
      法律關係對被告丁○○為前述聲明之請求，尚非正當，要
      難准許，應予駁回。
四、結論：原告之訴為一部有理由，一部無理由，依民事訴訟法
    第385 條第1 項前段、第79條，判決如主文。
中    華    民    國    99    年    10    月    18    日
                  民事第一庭  法  官  蘇  清  恭
以上正本係照原本作成。
如對本判決上訴，須於判決送達後20日內向本院提出上訴狀。如
委任律師提起上訴者，應一併繳納上訴審裁判費。
中    華    民    國    99    年    10    月    18    日
                              書記官  陳  文  明

司法院資訊處製作；財團法人民間司法改革基金會備份。
